臺灣高等法院臺南分院民事判決
109年度金訴字第2號
原      告  王慧華  
訴訟代理人  王益宏  
被      告  吳重毅  
            陳慧敏  
            朱麗宸  
上 一  人
訴訟代理人  古度文  
上列被告等因違反銀行法等案件，原告提起刑事附帶民事訴訟，
，請求損害賠償，經本院刑事庭裁定移送前來（109年度附民字
第11號），本院於110年11月18日言詞辯論終結，判決如下：
    主  文
被告吳重毅、陳慧敏、朱麗宸應連帶給付原告新臺幣叁佰萬元，
及自民國109年6月11日起，均至清償日止，均按週年利率百分之
5計算之利息。
訴訟費用由被告吳重毅、陳慧敏、朱麗宸連帶負擔。
本判決第一項於原告以新臺幣壹佰萬元為被告吳重毅、陳慧敏、
朱麗宸供擔保後，得假執行。
    事實及理由
甲、程序方面
    被告陳慧敏、朱麗宸經合法通知未於言詞辯論期日到場，核
    無民事訴訟法第386條所列各款情形，爰依原告之聲請，由
    其一造辯論而為判決。
乙、實體方面　　
一、本件原告主張：訴外人王龍翔為金鑫國際金融控股股份有限
    公司（查無公司登記資料，原址設：臺南市○○區○○路000號
    ，下稱金鑫公司）董事長兼總經理，被告吳重毅為金鑫公司
    執行長，被告陳慧敏為金鑫公司南區業務副總經理、被告朱
    麗宸為金鑫公司業務經理(吳重毅、陳慧敏及朱麗宸下合稱
    被告三人)，其等明知非銀行不得以收受投資之名義向多數
    人或不特定之人吸收資金，竟自民國（下同）104 年7 月起
    ，以金鑫公司「檯底投資篇」及「檯底經營篇」等文宣資料
    ，向不特定民眾招攬投資澳門博奕事業，誆稱投資金額新臺
    幣（下同）10萬元至300 萬元以上不等，每月可獲得投資金
    額2%至8%之利息及第2 年紅利，若額外再投資10萬元成為經
    營者，即可再領取本身每月利息20% 及每位下線每月利息5%
    、10% 、20 %不等代數獎金，招攬不特定民眾投資。伊因而
    於105年7月1日交付現金300萬元予王龍翔，由王龍翔與伊簽
    訂「澳門金鑫檯底公司保協議書」，並開立300萬元本票二
    紙交付予伊(一張確保伊投資之款項，另一張則為投資一年
    後金鑫公司承諾給予伊之紅利)。詎105年9月起王龍翔即拖
    延不支付投資款利息，至同年10月間即避不見面，造成伊30
    0萬元投資款不獲返還，被告三人違法吸金，致伊受有300萬
    元損害，爰依民法第184條第1項前段、第2項、第185條之規
    定提起本件訴訟。並聲明:㈠被告三人應連帶給付原告300萬
    元，及自109年6月11日起，均至清償日止，均按週年利率百
    分之5計算之利息。㈡願供擔保請准宣告假執行。
二、被告吳重毅、陳慧敏、朱麗宸
　㈠被告吳重毅則以:原告並非伊介紹參加投資，伊並未賺取原告
    分文，伊毋庸負損害賠償責任等語資為抗辯。並為答辯聲明
    :原告之訴及假執行之聲請均駁回。
　㈡陳慧敏未於言詞辯論期日到場，據其以前到庭所為之陳述略
    以:伊不認識原告，並非伊介紹原告投資的，伊毋庸負損害
    賠償責任等語資為抗辯。並為答辯聲明:原告之訴及假執行
    之聲請均駁回。
　㈢朱麗宸未於言詞辯論期日到場，據其以前到庭所為之陳述略
    以:伊現在精神狀態不好，無法賠償原告等語資為抗辯。並
    為答辯聲明:原告之訴及假執行之聲請均駁回。
三、兩造不爭執事項:　　　
  ㈠被告三人與訴外人陳龍翔、陳建勳、莊聖彥、陳慧蓁、韋賀
    鈞、楊穆生及陳世偉等人，均明知非銀行不得以收受投資之
    名義向多數人或不特定之人吸收資金，竟共同意圖為自己不
    法之所有，基於三人以上共同詐欺取財、違法收受投資之犯
    意聯絡，對不特定之投資人以虛偽、詐欺行為，達其非法吸
    收資金之目的，自104年7月起，以金鑫公司「檯底投資篇」
    及「檯底經營篇」等文宣資料，向不特定民眾招攬投資澳門
    博奕事業，案經法務部調查局臺南市調查處移送、暨鄭江廷
    、吳重毅、施詠晨、彭煇竤等人分別訴請臺灣臺南地方檢察
    署檢察官偵查起訴及移送併辦，並於108年5月29日以106年
    度金重訴字第1號刑事判決被告三人有罪，後經上訴至本院
    ，經本院109年8月13日以108年度金上重訴字第1024號判決(
    下稱刑事二審判決)吳重毅共同犯銀行法第125條第1項後段
    之非法經營銀行業務罪，處有期徒刑7年8月，陳慧敏共同犯
    銀行法第125條第1項後段之非法經營銀行業務罪，處有期徒
    刑7年8月。朱麗宸共同犯銀行法第125條第1項後段之非法經
    營銀行業務罪，處有期徒刑4年2月。嗣經最高法院以109年
    度台上字第5322號刑事判決上訴駁回而確定。
  ㈡原告曾於105年7月1日至金鑫公司交付現金300萬元予王龍翔
    作為投資款項，與王龍翔簽立「澳門金鑫檯底公司保協議書
    」，並由王龍翔開立300萬元本票二紙予原告(見臺南地方檢
    察署106年度偵字第1057號卷㈡，下稱1057號卷，第120頁反
    面)。
四、兩造爭執事項:　　　
　　原告依侵權行為之法律關係，請求被告三人連帶給付損害賠
    償金額共300萬元本息，有無理由?
五、得心證理由
　㈠按違反保護他人之法律，致生損害於他人者，負賠償責任。
    數人共同不法侵害他人之權利者，連帶負損害賠償責任。民
    法第184條第2項、第185條分別定有明文。次按除法律另有
    規定者外，非銀行不得經營收受存款，銀行法第29條第1項
    亦有明文。此項規定，旨在保障存款人權益，使其免受不測
    之損害，自屬保護他人之法律。同法第29條之1規定，以借
    款、收受投資、使加入為股東或其他名義，向多數人或不特
    定之人收受款項或吸收資金，而約定或給付與本金顯不相當
    之紅利、利息、股息或其他報酬者，以收受存款論。係為保
    障社會投資大眾之權益，及有效維護經濟金融秩序，而將此
    種脫法收受存款行為擬制規定為收受存款，故有違反銀行法
    而造成損害，該違反銀行法之人應負損害賠償責任。
　㈡原告曾於105年7月1日至金鑫公司交付現金300萬元予王龍翔
    作為投資款項，與王龍翔簽立「澳門金鑫檯底公司保本協議
    書」一本，並由王龍翔開立到期日為107年7月1日之面金額3
    00萬元本票二紙予原告之情，業據原告陳明在卷，並有「澳
    門金鑫檯底公司保本協議書」一本及上開本票二紙可稽(見
    臺南地方檢察署106年度偵字第1057號卷㈡，下稱1057號卷，
    第120頁反面，本院卷第123至127頁、第129頁)，堪信為真
    實。
 ㈢原告主張被告三人與其他金鑫公司業務主管、業務員陳龍翔、
   陳建勳、莊聖彥、陳慧蓁、韋賀鈞、楊穆生及陳世偉等人以
   金鑫公司「檯底投資篇」及「檯底經營篇」等文宣資料，向
   不特定民眾招攬投資澳門博奕事業，誆稱投資金額10萬元至3
   00 萬元以上不等，每月可獲得投資金額2%至8%之利息及第2 
   年紅利，若額外再投資10萬元成為經營者，即可再領取本身
   每月利息20% 及每位下線每月利息5%、10% 、20 %不等代數
   獎金，招攬不特定民眾投資，反覆實施經營收受存款業務，
   係違反銀行法第29條第1項、第29條之1規定而犯銀行法第125
   條第1項後段之加重非法經營銀行收存款業務罪及刑法第339
   條之4第1項第2款之3人以上共犯詐欺取財罪，業經刑事判決
   認定在案。查⒈吳重毅、陳慧敏係除王龍翔、楊穆生、陳世偉
   等原始概念設計者外，第一手且最為瞭解金鑫公司「檯底投
   資篇」及「檯底經營篇」之人，復由吳重毅設計並建置「檯
   底投資篇」及「檯底經營篇」之相關電腦軟體系統，且由陳
   慧敏負責對外招攬不特定大眾投資金鑫公司，可知吳重毅、
   陳慧敏為金鑫公司違法吸金制度之實際執行者（見刑事二審
   判決第21頁）；⒉陳慧敏於刑事第一審坦認其至105 年10月25
   日實領利息、紅利及獎金等金額高達1,149 萬4,950 元，所
   領利息等金額為金鑫公司之冠，足認吳重毅、陳慧敏（吳重
   毅、陳慧敏為同居關係，因吳重毅擔任執行長並無上下線獎
   金，故渠等2 人將所招攬之投資者，全部掛在陳慧敏下線）
   在金鑫公司占有極重要地位，且為吸引、招攬不特定人參與
   投資之指標人物，並係陳慧敏主要負責對外招攬不特定大眾
   投資金鑫公司，故吳重毅、陳慧敏以金鑫公司執行長、南區
   業務副總經理之身分，確積極參與金鑫公司業務之推展甚明
   （見刑事二審判決第26頁）；⒊朱麗宸自104 年11月間起均至
   金鑫公司上班，其等招攬投資人之方式，係先由吳重毅、陳
   慧敏對欲加入金鑫公司之潛在客戶介紹金鑫公司上開投資方
   案，朱麗宸加以誇大金鑫公司未來前景，並許以暴利，再以
   自身投資經驗，及如何方式提高獲利等等，誘使不特定大眾
   投入資金，又朱麗宸於刑事第一審坦承其至105 年10月25日
   實領利息、紅利及獎金等金額高達539 萬5,600 元，由上足
   認朱麗宸在金鑫公司業務拓展部分占有重要地位，且為吸引
   、招攬不特定人參與投資之重要人物等旨（見刑事二審判決
   第32頁），又被告三人既積極參與招攬不特定人參與金鑫公
   司投資業務之重要人物，且其等對於金鑫業務之運作均有分
   工，無論彼等是否曾與原告實際接觸，對於所參與分工行為
   、招攬投資方式及參與者眾多等情，應有預見非由其親自招
   攬者亦有因此受害之可能，對於原告因此所受損害結果之發
   生，應認有行為之共同關聯性，應負連帶損害賠償責任至明
   。被告吳重毅、陳慧敏抗辯:原告非伊介紹投資，其二人毋庸
   負損害賠償責任，被告朱麗宸抗辯:伊毋庸負損害賠償責任云
   云，均無可採。
 ㈣原告投資金鑫公司之本金300萬元，因王龍翔自105年10月間起
   避不出面，造成原告索討無門，迄今並未取回分文之情，業
   據原告陳明在卷（見1057號卷㈡第121頁），其所受損害為300
   萬元，且本院刑事二審判決亦同此認定，並以陳慧敏共同犯
   銀行法第125條第1項後段之非法經營銀行業務罪，判處有期
   徒刑7年8月；吳重毅共同犯銀行法第125條第1項後段之非法
   經營銀行業務罪，判處有期徒刑7年8月，朱麗宸共同犯銀行
   法第125條第1項後段之非法經營銀行業務罪，判處有期徒刑4
   年2月確定在案，已如前述，則原告主張被告三人誘使伊投入
   資金，不法侵害伊之財產權，並違反前揭銀行法保護他人法
   律，是原告依民法第184條第2項、第185條之規定被告三人連
   帶賠償300萬元，自無不合。
六、給付無確定期限者，債務人於債權人得請求給付時，經其催
    告而未為給付，自受催告時起，負遲延責任。其經債權人起
    訴而送達訴狀，或依督促程序送達支付命令，或為其他相類
    之行為者，與催告有同一之效力，民法第229條第2項定有明
    文。原告請求本件法定遲延利息部分，其以刑事附帶民事訴
    訟起訴狀送達代催告之意思表示，而該起訴狀繕本於109年1
    月15日分別送達於被告三人，有本院送達回證可憑（見附民
    卷第5、11、13頁），惟原告就此部分於110年10月21日言詞
    辯論期日減縮利息自109年6月11日起算法定遲延利息，則原
    告請求被告給付自109年6月11日起，均至清償日止，均按週
    年利率百分之5計算之遲延利息，於法有據，應予准許。
七、綜上所述，原告依民法第184條第1項前段、第2項、185條之
    規定，請求被告三人應連帶給付300萬元，及自109年6月11
    日起至清償日止，按週年利率百分之5計算之利息，洵屬有
    據，應予准許。　
八、本件事證已臻明確，兩造其餘之攻擊或防禦方法及所用之證
    據，認為均不足以影響本判決之結果，爰不逐一論列，附此
    敘明。
九、原告陳明願供擔保聲請宣告假執行，核無不合，爰酌定相當
    之擔保金額，予以准許。
十、據上論結，本件原告之訴為有理由，依民事訴訟法第385條
    第1項前段、第85條第2項、第390條第2項，判決如主文。
中　　華　　民　　國　　110 　年　　12　　月　　9　　日
                  民事第三庭    審判長法  官  吳森豐

                                      法  官  郭貞秀

                                      法  官  孫玉文
上為正本係照原本作成。
被告如不服本判決，應於收受送達後20日內向本院提出上訴書狀
，其未表明上訴理由者，應於提出上訴後20日內向本院補提出理
由書狀（均須按他造當事人之人數附繕本），上訴時應提出委任
律師或具有律師資格之人之委任狀；委任有律師資格者，另應附
具律師資格證書及釋明委任人與受任人有民事訴訟法第466條之1
第1項但書或第2項（詳附註）所定關係之釋明文書影本。如委任
律師提起上訴者，應一併繳納上訴審裁判費。
原告不得上訴。
中　　華　　民　　國　　110 　年　　12　　月　　9 　　日

                                      書記官  鄭鈺瓊
【附註】
民事訴訟法第466條之1：
⑴對於第二審判決上訴，上訴人應委任律師為訴訟代理人。但上
  訴人或其法定代理人具有律師資格者，不在此限。
⑵上訴人之配偶、三親等內之血親、二親等內之姻親，或上訴人
  為法人、中央或地方機關時，其所屬專任人員具有律師資格並
  經法院認為適當者，亦得為第三審訴訟代理人。
民事訴訟法第466條之2第1項：
上訴人無資力委任訴訟代理人者，得依訴訟救助之規定，聲請第
三審法院為之選任律師為其訴訟代理人。